臺灣臺中地方法院刑事判決　　　　　　　100年度訴字第675號
　　　　　　　　　　　　　　　　　　 100年度訴字第2297號
公　訴　人　臺灣臺中地方法院檢察署檢察官
被　　　告　林冠呈
上列被告因偽造文書等案件，經檢察官提起公訴（99年度少連偵
字第168、178號、99年度偵字第26791號、100年度偵字第929、3
708號），及同署檢察官追加起訴，經本院合議庭裁定改依簡式
審判程序審理，判決如下：
    主    文
林冠呈犯如附表一所示之各罪，各處如附表一「主刑及從刑欄」
所示之刑。應執行如附表一「應執行刑欄」所示之刑（含主刑及
從刑）。
    犯罪事實及理由
一、犯罪事實：林冠呈經由何世文（另行審結）之介紹，得知李
    佳倫、周政緯、邱政瑋（均另行審結）、黃羽（業經本院
    於民國100年8月19日以100年度訴字第675號判處有期徒刑2
    年5月）、少年蔡○修（84年8月生，另案由本院少年法院審
    理）、少年王○凡（83年11月生，真實姓名、年籍詳卷，業
    經本院少年法庭以100年度少護字第241號裁定付保護管束）
    、張達智（業經臺灣臺北地方法院以99年度易字第2498號判
    處有期徒刑8月確定）與不詳之成員所組成之詐欺集團，係
    以持偽造公文，假冒公務員身分之行詐方式，向民眾當面騙
    取款項，竟基於意圖為自己不法所有，而加入該詐欺集團，
    與其他真實姓名年籍資料不詳之成年人所組成之詐欺集團成
    員，共同意圖為自己不法之所有，基於僭行公務員職權、詐
    欺取財、行使偽造特種文書、行使偽造公文書之犯意聯絡，
    而分別為下列犯行：
(一)、林冠呈與李佳倫、少年蔡○修、周政緯及不詳詐欺集團成員
    共同意圖為自己不法之所有，基於僭行公務員職權、詐欺取
    財、行使偽造公文書之犯意聯絡，先由集團成員於99年間某
    日，在不詳地點，以不詳方式，偽刻「臺灣省臺北地檢署印
    」之印章1枚，繼之蓋於其等偽造之臺灣臺北地方法院檢察
    總署刑事傳票性質上屬公文書之文件；偽刻「法務部行政執
    行署台北凍結管制命令執行處印」、「台北士林地檢署」之
    印章各1枚，繼之蓋於其等偽造之法務部行政執行假扣押處
    份命令性質上屬公文書之文件，並以偽刻之「台北士林地檢
    署」之印章蓋用於臺灣省臺北地方法院檢察總署偵查卷封面
    ，而以此方式偽造該等公文書，足生損害於法務部行政執行
    署、臺灣臺北地方法院檢察署對於機關公文管理之正確性，
    並持之為詐騙工具，而為如下之犯行：詐騙集團某不詳成員
    於99年8月3日，撥打電話予邵林甘，假冒係醫院人員，訛稱
    邵林甘曾至醫院看診拿藥。於99年8月7日，又假冒警察謊稱
    ，邵林甘與臺中槍擊案有關，事態嚴重，要求邵林甘須自金
    融帳戶內提領款項，並將派員前往與其會合取款公證監管云
    云，致邵林甘信以為真，陷於錯誤，該詐騙集團乃於99年8
    月12日派出林冠呈駕駛其先前向黃羽所借得之車牌號碼
    3181 －UB號自用小客車搭載周政緯、少年蔡○修，於同日
    17時許，在臺北市士林區○○○路○段604號樓梯間，由周政
    緯假冒法院人員下車取款，由少年蔡○修負責把風，俟邵林
    甘分別自臺北富邦銀行、郵局、合作金庫銀行提領現金新臺
    幣（下同）10萬、18萬、8萬元後，於上揭樓梯間，將該等
    款項共計36萬元交予假冒法院人員之周政緯，周政緯即交付
    偽造「臺灣臺北地方法院檢察總署刑事傳票」、「法務部行
    政凍結管制執行命令」、「法務部行政執行假扣押處份命令
    」、「臺灣台北地方檢察署請求暫緩執行凍結令第三公證帳
    戶申請書」公文書4張、及偽造「臺灣臺北地方法院檢察總
    署偵查卷宗封面」1張予邵林甘收執而行使之，足生損害於
    法務部行政執行署、臺灣臺北地方法院檢察署對於機關公文
    管理之正確性、公信力及邵林甘。於向邵林甘詐騙得手後，
    旋由林冠呈駕車搭載周政緯、少年蔡○修逃逸。嗣邵林甘隨
    即發覺受騙，經報警處理，而循線查得上情。
(二)、林冠呈、李佳倫、黃羽、邱政瑋、少年王○凡及不詳詐欺
    集團成員共同意圖為自己不法之所有，基於僭行公務員職權
    、詐欺取財、行使偽造公文書之犯意聯絡，由集團不詳成員
    先於99年間某日，在不詳地點，以不詳方式，偽刻「臺灣省
    臺北地檢署印」之公印1枚後交予林冠呈保管。詐騙集團某
    不詳成員於99年8月17日上午10時許，撥打電話予吳陳彩雲
    ，假冒係中央健保局人員，訛稱有人冒充其名義申請保險給
    付，其健保卡遭人冒用，而要將電話轉至警察局處理，另名
    不詳成員冒充警察人員向吳陳彩雲表示要查詢其銀行帳戶資
    料，再由某不詳成員謊稱為李姓檢察官，向吳陳彩雲誆稱，
    要其自金融帳戶內提領款項公證，並將派員前往與其會合取
    款監管云云，致吳陳彩雲信以為真，陷於錯誤，該詐騙集團
    乃派出林冠呈駕駛黃羽所有之車牌號碼3181-UB號自用小
    客車搭載黃羽、邱政瑋、少年王○凡，於同日14時許，在
    臺北縣新店市（現已改制為新北市新店區○○○路與民族路
    口，由少年王○凡假冒法院人員「陳宗豪」下車取款，途中
    由林冠呈、黃羽輪流開車，且由林冠呈、黃羽、邱政瑋
    負責把風，俟吳陳彩雲自中國信託商業銀行提領現金新臺幣
    （下同）42萬5000元後，於上揭路口，將該等款項交付予假
    冒法院人員之少年王○凡，少年王○凡即交付其先前甫自不
    詳便利超商所收取之偽造「法務部行政執行假扣押處份命令
    」之公文、及「臺灣台北地方法院檢察署政務科偵查卷」封
    面各乙紙（其上均蓋有偽造之「臺灣省臺北地檢署印」公印
    文，係少年王○凡收取傳真後，始在車上蓋印）予吳陳彩雲
    收執而行使之，足生損害於法務部對於機關公文管理之正確
    性、公信力及吳陳彩雲。於向吳陳彩雲詐騙得手後，旋由林
    冠呈駕車搭載黃羽、邱政瑋、少年王○凡逃逸。嗣吳陳彩
    雲於同日即發覺受騙，經報警處理，而循線查得上情。
(三)、黃羽、李佳倫、林冠呈、邱政瑋、少年王○凡及不詳詐欺
    集團成員共同意圖為自己不法之所有，基於僭行公務員職權
    、詐欺取財、行使偽造公文書之犯意聯絡，由集團不詳成員
    於99年間某日，在不詳地點，以不詳方式，偽刻「台北地方
    法院檢察署」之公印1枚後交予林冠呈保管。詐騙集團某不
    詳成員於99年8月20日上午8時許，撥打電話予詹李玉蘭，假
    冒係台大醫院員工，訛稱有人冒充其名義申請醫療補助，其
    健保卡遭人冒用，而將電話轉至警察局處理，另名不詳成員
    冒充警察人員向詹李玉蘭表示要其銀行帳戶遭詐騙集團作為
    人頭帳戶，再由某不詳成員謊稱為侯姓檢察官，向詹李玉蘭
    誆稱，要其自金融帳戶內提領款項公證，並將派員前往與其
    會合取款監管云云，致詹李玉蘭信以為真，陷於錯誤，該詐
    騙集團乃派出林冠呈駕駛黃羽所有之車牌號碼3181-UB號
    自用小客車搭載黃羽、邱政瑋、少年王○凡，於同日上午
    11時、13時餘許，在臺北市○○區○○路14號旁巷內、臺北
    市○○區○○路與麗山街165巷口，由少年王○凡假冒法院
    人員下車取款，由黃羽、邱政瑋負責把風，俟詹李玉蘭自
    銀行提領現金47萬、30萬後，於上揭路口，將該等款項交付
    予假冒法院人員之少年王○凡，少年王○凡即交付其先前甫
    自不詳便利超商所收取之偽造「台北地檢署監管科收據」（
    其上蓋有偽造之「台北地方法院檢察署」公印文，係少年王
    ○凡收取傳真後，始在車上蓋印）公文書2張予詹李玉蘭收
    執而行使之，足生損害於臺灣臺北地方法院檢察署對於機關
    公文管理之正確性、公信力及詹李玉蘭。於向詹李玉蘭詐騙
    得手後，旋由林冠呈駕車搭載黃羽、邱政瑋、少年王○凡
    逃逸。嗣詹李玉蘭於同日即發覺受騙，經報警處理，而循線
    查得上情。
(四)、黃羽、李佳倫、林冠呈、張達智及不詳詐欺集團成員共同
    意圖為自己不法之所有，基於僭行公務員職權、詐欺取財、
    偽造特種文書之犯意聯絡，於99年9月6日前某日時，在臺中
    市某網咖內，由張達智提供其照片1張，由集團不詳成員偽
    造「台灣省法務部特別執行署監管科郭士榮書記官」之識別
    證1張，足以生損害於政府機關與人民之信賴。詐騙集團某
    不詳成員於99年9月6日上午8時許，撥打電話予李吳金（
    起訴書誤載為李吳金蕊），假冒係勞保局人員，訛稱有人冒
    充其名義申請勞保補助，而將電話轉至警察局處理，另名不
    詳成員冒充警察人員向李吳金表示警方查獲某竊盜集團而
    查得其證件，且竊嫌表示有分贓予李吳金，之前警方曾通
    知其到案說明，惟其均未到案，須領款交給警方，才能消案
    云云，再由某不詳成員謊稱為法官，向李吳金誆稱，要其
    自金融帳戶內提領款項公證，並將派員前往與其會合取款監
    管云云，致李吳金信以為真而前往銀行領款。嗣李吳金
    領款返家後，即撥打電話告知家人，而發覺有異報警處理。
    該詐騙集團乃派出林冠呈駕駛黃羽所有之車牌號碼3181-U
    B號自用小客車搭載黃羽、張達智，於同日中午12 時許，
    在臺北市○○區○○路2段498巷21號6樓，由張達智攜帶前
    開偽造之郭士榮識別證1張假冒法院人員至李吳金住處取
    款，由黃羽於樓下負責把風，為警當場查獲張達智而未遂
    ，並在張達智身上扣得偽造之「台灣省法務部特別執行署監
    管科郭士榮書記官」職務證1張、NOKIA廠牌黑色行動電話1
    支（內含門號0000000000號SIM卡1張）。黃羽、林冠呈則
    趁隙逃逸。
二、證據名稱：
(一)、被告林冠呈於警詢、偵查及本院準備程序、審理之自白。
(二)、證人即被害人邵林甘於警詢、偵查中之證述（見內政部警政
    署刑事警察局刑案偵查卷二第975至977、989、990頁、臺灣
    臺中地方法院檢察署99年度少連偵字第178號偵查卷第135）
    、證人即被害人吳陳彩雲於警詢之證述（見內政部警政署刑
    事警察局刑案偵查卷二第995至997頁）、證人即被害人李吳
    金於警詢、偵查之證述（見臺灣臺北地方法院檢察署99年
    度偵字第20751號偵查卷第14至16頁、第56至59頁）、證人
    即被害人詹李玉蘭於警詢之證述（見內政部警政署刑事警察
    局刑案偵查卷二第1004至1006、1008至1011、1014至1016頁
    ）、證人即同案少年蔡○修於警詢中之證述（見臺灣臺中地
    方法院檢察署99年度偵字第26791號偵查卷第285頁）、證人
    即同案被告周政緯本院訊問時之證述（審理卷一第248頁背
    面）、證人即同案少年王○凡於警詢及本院審理時之證述（
    見臺灣臺中地方法院檢察署99年度少連偵字第168號偵查卷
    第228、234頁背面、內政部警政署刑事警察局刑案偵查卷一
    第670頁、本院審理卷四第81至84頁）、證人即同案被告邱
    政瑋於偵查中、本院訊問時之證述（見臺灣臺中地方法院檢
    察署99年度少連偵字第178號偵查卷第120頁背面、本院審理
    卷一第73頁）、證人即共犯張達智於警詢之證述（臺灣臺中
    地方法院檢察署99年度少連偵字第168號偵查卷第204頁）、
    證人即共犯黃羽於本院審理時之證述（見本院審理卷四第
    頁）、證人即同案被告何世文於警詢中之證述（見臺灣臺中
    地方法院檢察署99年度少連偵字第168號偵查卷第146、148
    頁）。
(三)、被害人邵林甘所提出之偽造臺灣台北地方法院檢察署請求暫
    緩執行凍結令申請書收據、臺灣臺北地方法院檢察總署刑事
    傳票、法務部行政凍結管制執行命令、法務部行政執行假扣
    押處份命令、臺灣臺北地方法院檢察總署偵查卷封面（本院
    審理卷二第145至149頁）、被害人卲林甘所提出之臺北富邦
    銀行、郵局、合作金庫銀行存摺明細（內政部警政署刑事警
    察局刑案偵查卷二第983至988頁）、被害人吳陳彩雲所提出
    之偽造臺灣台北地方法院檢察署政務科偵查卷封面、臺灣台
    北地方法院檢察署政務科偵查卷封面（本院審理卷二第113
    、114頁）、被害人詹李玉蘭所提出之偽造台北地檢署監管
    科收據（內政部警政署刑事警察局刑案偵查卷二第1012、10
    13頁）、被害人詹李玉蘭所提出之存摺封面影本、明細資料
    （內政部警政署刑事警察局刑案偵查卷二第1018至1020頁）
    、同案被告李佳倫所使用之電話號碼0000000000號行動電話
    通訊監察書、通訊監察譯文（內政部警政署刑事警察局刑案
    偵查卷二第1119至1121、1197至1201頁）在卷可參。
(四)、扣案之偽造「臺灣省法務部特別執行署單位：監管科、姓名
    ：郭士榮、職稱：書記官」之識別證1張、行動電話1支（含
    SIM卡1張）可稽。
三、論罪科刑部分：
(一)、按刑法上偽造文書罪，係著重於保護公共信用之法益，即使
    該偽造文書所載名義製作人實無其人，而社會上一般人仍有
    誤信其為真正文書之危險，仍難阻卻犯罪之成立，最高法院
    54年台上字第1404號判例意旨參照。又刑法第218條第1項所
    謂偽造公印，係屬偽造表示公署，或公務員資格之印信而言
    ，最高法院70年度台上字第5764號判決意旨參照；亦即上開
    規範之目的在於保護公務機關之信用性，凡客觀上足以使社
    會上一般人誤信為公務機關之印信者，不論是否確有該等公
    務機關存在，抑公務機關之全銜是否正確而無缺漏，仍構成
    刑法第218條第1項之罪，始符立法目的。查被告林冠呈等詐
    騙被害人邵林甘所行使之偽造「臺灣臺北地方法院檢察總署
    刑事傳票」（其上蓋有偽造「臺灣省臺北地檢署印」印文）
    、「法務部行政執行假扣押處份命令」（其上蓋有偽造「台
    北士林地檢署」印文）、「法務部行政凍結管制執行命令」
    「臺灣台北地方法院檢察署請求暫緩執行凍結令申請書第三
    公證帳戶收據」、詐騙被害人吳陳彩雲所行使之偽造「法務
    部行政執行假扣押處份命令」（其上蓋有偽造「臺灣省臺北
    地檢署印」印文）、詐騙被害人詹李玉蘭所行使之偽造「臺
    北地檢署監管科收據」（其上蓋有偽造「台北地方法院檢察
    署」印文）等文件，固與各該機關之正式全銜相違，且實際
    上亦無該等機關或內部單位存在，然外觀上均係公務員職務
    上所製作之公文書；另被告林冠呈等詐騙被害人邵林甘所行
    使之「臺灣臺北地方法院檢察總署偵查卷」封面、被害人吳
    陳彩雲所行使之偽造「臺灣省台北地方法院檢察署政務科偵
    查卷」封面，乃屬檔卷封面，僅供辨識之用，性質上類似於
    目錄，顯與具有對外表示一定意思之文書意涵有間，似非屬
    文書，不該當於偽造公文書之構成要件（參見最高法院99年
    度台上字第2798號刑事判決），惟其上仍蓋有偽造「台北士
    林地檢署」、「臺灣省臺北地檢署印」印文，依前開說明，
    該等偽造文書、印章、印文均足使社會上一般人誤信其為真
    正文書、機關之危險。復按公務機關識別證屬於品行、能力
    、服務相類證書之一種，查供本件犯罪所用如附表編號7所
    示之識別證，係表示在該機關任職、服務之證書，即為刑法
    第212條所稱服務證書此一特種文書。同案被告張達智出面
    行騙被害人李吳金時所攜帶之偽造「臺灣省法務部特別執
    行署監管科」識別證，係證明持有人服務所在、官銜之證書
    ，屬於刑法第212條規定所稱之特許證，雖政府實際上並無
    前開單位或職員，然該證件的內容與犯罪偵查事項有關，與
    一般人對法院、檢察署業務之認知亦屬相當，有使人誤信為
    真正之危險。是被告林冠呈等人冒稱為法院人員，行使前開
    偽造之公文，而使被害人邵林甘、吳陳彩雲、詹李玉蘭信以
    為真，陷於錯誤而交付前開款項，核其就犯罪事實(一)、(二)、
    (三)所為，均係犯刑法第158條第1項之僭行公務員職權罪、第
    216條、第211條之行使偽造公文書罪及第339條第1項之詐欺
    取財罪；另就犯罪事實(四)部分，被告等欲向被害人李吳金
    詐財時，由同案被告張達智攜帶偽造之識別證，尚未出示予
    被害人李吳金觀看，及尚未取得款項，即遭警逮捕之所為
    ，則係犯刑法第158條第1項之僭行公務員職權罪、第212條
    偽造特種文書罪、第339條第3項、第1項詐欺取財未遂罪。
(二)、又被告林冠呈及所屬之詐欺集團成員偽造「臺灣省臺北地檢
    署印」、「台北地方法院檢察署」、「台北士林地檢署」公
    印及蓋用前開公印偽造印文之行為，均係偽造公文書之部分
    行為，其偽造公文書進而持之以行使，偽造公文書之低度行
    為應為行使之高度行為所吸收，均不另論罪。至被告林冠呈
    及所屬之詐欺集團成員於詐騙被害人邵林甘時，於所行使之
    偽造「法務部行政執行假扣押處份命令」公文上所蓋用之偽
    造「法務部行政執行署台北凍結管制命令執行處印」部分，
    其機關全銜下既綴有「凍結管制命令」等字樣，其非印信條
    例規定，由上級機關所製發之印信，以表示該機關資格甚明
    ，故無從認定為依印信條例所規定製頒之印信，與公印之要
    件不符，自屬一般偽造印章所蓋用形成之印文，是就此部分
    為偽造印章而偽造印文，係偽造公文書之部分行為，其偽造
    公文進而行使，偽造公文書之低度行為應為行使之高度行為
    所吸收，不另論罪。
(三)、被告林冠呈就犯罪事實欄(一)所示之部分，與同案被告李佳倫
    、周政緯及其他詐騙集團成員、少年蔡○修；就犯罪事實欄
    (二)、(三)所示之部分，與同案被告李佳倫、黃羽、邱政瑋及
    其他詐騙集團成員、少年王○凡等人間；就犯罪事實欄(四)所
    示之部分，與同案被告李佳倫、林冠呈、張達智及其他詐騙
    集團成員，有犯意聯絡及行為分擔，皆應論以共同正犯。
(四)、又按95年7月1日修正施行之刑法刪除牽連犯之立法理由稱：
    目前實務上以牽連犯予以處理之案例，在適用上得視其具體
    情形，論以想像競合犯等語，且自然行為概念之一行為，原
    經法律評價為二以上之行為，且認有牽連關係而依牽連犯規
    定從一重處斷者，於牽連犯廢除施行後，宜改評價為單一行
    為，始合乎社會之通念。被告林冠呈就犯罪事實(一)、(二)、(三)
    所示之部分，與其他詐欺集團成員共同持偽造之公文書、冒
    用公務員身份向被害人邵林甘、吳陳彩雲、詹李玉蘭詐騙款
    項之行為，就一般社會通念，咸認只有一個行使偽造之公文
    書冒用公務員身份向被害人詐騙存款行為，然在法律評價上
    ，實務上原認被告林冠呈等有行使偽造公文書行為及詐欺取
    財行為之2行為（認詐欺取財與僭行公務員職權係一行為）
    ，復認2行為間有牽連關係，而應依牽連犯從一重罪處斷，
    立法將牽連犯規定刪除，並於95年7月1日施行，若猶將之評
    價為法律犯罪概念之2行為，而予以併合處罰，勢難以契合
    人民的感情，自宜改認被告係出於一個犯意，實行一個犯罪
    行為，而侵害國家法益、社會法益及個人法益，該當於行使
    偽造公文書、僭行公務員職權、詐欺取財既遂罪之犯罪構成
    要件，即一行為觸犯數罪名，而依想像競合犯論以刑法第21
    6條、第211條行使偽造公文書罪；就犯罪事實欄(四)所示之部
    分，則宜認被告林冠呈係出於一個犯意，實行一個犯罪行為
    ，而侵害國家法益、社會法益及個人法益，該當於偽造特種
    文書、僭行公務員職權、詐欺取財未遂罪之犯罪構成要件，
    即一行為觸犯數罪名，而依想像競合犯論以刑法第第339 條
    第3項、第1項詐欺取財未遂罪。
(五)、又查被告林冠呈於為犯罪事實欄(一)、(二)、(三)所示之犯行時已
    年滿20歲，為成年人，而於犯罪事實欄(一)之共同正犯即證人
    蔡○修係84年8月生；於犯罪事實欄(二)、(三)之共同正犯即證
    人王○凡係83年11月生，於行為時則均為14歲以上未滿18歲
    之少年，有其等年籍資料在卷可稽，則被告林冠呈與未滿18
    歲之少年蔡○修、王○凡共同實施犯行使偽造公文書罪部分
    ，均應依兒童及少年福利法第70條第1項前段之規定（此項
    規定為少年事件處理法第85條第1項之特別規定，應優先適
    用），各加重其刑。
(六)、被告林冠呈於犯罪事實(一)至(四)所示3次行使偽造公文書、1次
    詐欺取財未遂之犯行，均犯意各別，行為互殊，自應予分論
    併罰。
(七)、爰審酌被告林冠呈正值青年，卻不思以正途取財，竟夥同其
    他詐騙集團成員假借公務機關名義，利用被害人對司法案件
    偵辦程序不熟悉之機會，冒充公務員，施用詐術騙取被害人
    之財物，嚴重損害人民對司法之信賴，破壞國家公權力機關
    之威信，且所詐得之財物分別為36萬元、42萬5000元、87萬
    元，所生損害非小，其於本件詐騙犯行參與之程度，其擔任
    之角色係車手，及犯後坦承犯行，犯後態度良好等一切情狀
    ，各量處如主文所示之刑，併定其應執行刑，以資儆懲。
(八)、另公訴意旨雖以建請考量諭知上揭被告林冠呈令入勞動場所
    強制工作等語，然保安處分係對受處分人將來之危險性所為
    拘束其身體、自由之處置，以達教化與治療之目的，為刑罰
    之補充制度，本諸法治國家保障人權之原理及刑法之保護作
    用，其法律規定之內容，應受比例原則之規範，使保安處分
    之宣告，與行為人所為行為之嚴重性，行為人所表現之危險
    性，及對行為人未來行為之期待性相當，司法院大法官會議
    釋字第471號解釋可資參照。查本件被告林冠呈之犯罪行為
    值得非難，自不可取；惟本院衡酌其犯罪之動機、犯罪之情
    節，其行為表現之嚴重性、危險性應非達於無可容忍之程度
    ，依憲法比例原則之規範，認本件量處被告林冠呈量處如主
    文所示之刑，並定其應執行刑，已足收懲儆之效，本件被告
    林冠呈參與犯罪次數，尚難認其有犯罪之習慣，是本案尚未
    達須以保安處分預防矯治之程度而有施以強制工作之必要，
    爰不併予宣告強制工作，併此敘明。
(九)、沒收部分：
１、本件用以詐騙被害人邵林甘之偽造「臺灣臺北地方法院檢察
    總署刑事傳票」、「法務部行政凍結管制執行命令」、「法
    務部行政執行假扣押處份命令」、「臺灣台北地方檢察署請
    求暫緩執行凍結令第三公證帳戶申請書」公文書、及偽造「
    臺灣臺北地方法院檢察總署偵查卷宗封面」各1張；用以詐
    騙被害人吳陳彩雲之偽造「法務部行政執行假扣押處份命令
    」、「臺灣台北地方法院檢察署政務科偵查卷」封面各1張
    ；用以詐騙被害人詹李玉蘭之偽造「台北地檢署監管科收據
    」2張文件，均已分別交付被害人邵林甘、吳陳彩雲、詹李
    玉蘭收執而所有，自非屬被告林冠呈或共犯所有之物，自無
    從依法宣告沒收。惟其上如附表二編號1至6所示偽造「臺灣
    省臺北地檢署印」、「法務部行政執行署台北凍結管制命令
    執行處印」、「台北士林地檢署」、「台北地方法院檢察署
    」等公印文及印文，均依刑法第219條規定，不論屬於犯人
    與否，均應併予宣告沒收。另無其他積極證據證明業已滅失
    之如附表二編號9至12所示之偽造「臺灣省臺北地檢署印」
    、「台北地方法院檢察署」、「台北士林地檢署」公印、「
    法務部行政執行署台北凍結管制命令執行處印」印章，雖均
    未扣案，則應依刑法第219條規定，宣告沒收。
２、扣案如附表二編號7、8所示「臺灣省法務部特別執行署監管
    科郭士榮書記官」服務證1張、NOKIA廠牌黑色行動電話1支
    （內含門號0000000000號SIM卡1張），為同案被告張達智所
    有供本案犯罪所用之物，業據同案被告張達智供承在卷，因
    共同正犯相互間利用他人行為，以遂行其犯意實現，本於責
    任共同原則，關於沒收部分，就共犯間供犯罪所用之物，均
    應諭知沒收（最高法院90年度臺上字第5478號判決參照），
    故依刑法第38條第1項第2款規定予以宣告沒收。另扣案黑色
    手提袋1只（於99年9月6日所扣案），查無證據係被告林冠
    呈或共犯所有供本案犯罪所用之物，爰不予以宣告沒收。
(十)、至起訴書認：被告林冠呈等人就犯罪事實(一)、(二)、(三)之犯行
    ，假冒法院人員而出示證件部分，另涉犯刑法第216條、第
    212條行使偽造特種文書罪嫌；就犯罪事實(四)之犯行，假冒
    法院人員而出示偽造公文書、出示偽造職務證部分，另涉犯
    刑法第216條、第211條之行使偽造公文書、同法第216條、
    第212條之行使偽造特種文書罪嫌。然查：
１、就犯罪事實(一)、(二)、(三)之犯行，假冒法院人員而出示證件，
    另涉犯刑法第216條、第212條行使偽造特種文書罪嫌部分：
(1)、證人即被害人邵林甘於警詢中證稱：伊於99年8月3日左右有
    人打電話到伊家裡說，伊的健保卡被盜用在林口醫院拿了5
    、6萬的藥，說伊有長腫瘤，伊就說伊從來沒有去過林口醫
    院，伊也沒有長腫瘤，後來又說伊在台大醫院研究所也有拿
    藥，伊說沒在這些地方看病，對方說有人冒充伊去領藥，後
    來99年8月7日左右，又有人打電話來說伊與臺中的案件有關
    係，說這個很嚴重，伊說沒去過臺中，之後對方就叫伊去領
    錢，郵局領18萬、台北富邦領10萬、合作金庫領8萬，說對
    方那邊的吳主任會幫伊辦第三公證，辦好之後錢就還伊。於
    99年8月13日17時左右，在中山北路5段602號的麥當勞的左
    邊樓梯約跟伊見面，來拿錢的是一個男生，看起來像原住民
    ，身高差不多180公分，胖胖的肉黑黑的，眼晴大大的，他
    就帶伊去旁邊中山北路604號樓梯間，先拿給伊台北地方法
    院檢察總署公文書5張給伊，之後就跟伊拿走伊領出的36萬
    元，該男生錢拿到之後就走了，之後伊回到家後，馬上有個
    女生打電話來說是李主任，說星期一會跟伊聯絡，伊等了一
    整天都沒人跟伊聯絡，才知道被騙等語（見內政部警政署刑
    事警察局偵查卷二第975、976頁），則依證人邵林甘所述，
    當日同案被告周政緯取款時，其僅知對方自稱為檢察署人員
    ，然未提及當時同案被告周政緯係持何種職務證。
(2)、證人即被害人吳陳彩雲於警詢中證稱：伊大約14時許領完錢
    後，對方打手機給伊，叫伊至新店市○○路與民族路口等，
    後有1名男子自稱「陳宗豪」向伊出示證件，並給伊「法務
    部行政執行假扣押處份命令」、「臺灣台北地方法院檢察署
    政務科偵查卷」，伊就將42萬5000元交給他，然後他就從新
    店市○○路往北新路走掉等語（見內政部警政署刑事警察局
    偵查卷二第995、996頁）；證人即被害人詹李玉蘭於警詢中
    證稱：伊領完錢回家後，於13時20分接到電話，要伊拿錢出
    門往麗山高中方向走，會有一位葉先生來拿，男子年約20幾
    歲，身高約160公分，該男子手機響了先拿給伊聽，侯檢察
    官說，把30萬元交給對方就可以了，之後該名男子拿了1張
    收據給伊。伊第一次早上10時許，去永豐銀行領47萬元，大
    約上午11時許，對方打電話問伊穿著後，叫伊去臺北市內湖
    區龍山高中門口等，當伊走路過去行經臺北市○○路14號旁
    巷口時，對方已經在那裡等伊，然後該名男子手機響拿給伊
    聽，侯檢察官說，把47萬元交給對方就可以了等語（見內政
    部警政署刑事警察局偵查卷二第1005、1009頁），則依證人
    吳陳彩雲所述，當日同案被告王○凡翔取款時，其僅知對方
    自稱「陳宗豪」，然未提及當時同案被告王○凡係持何種職
    務證；依證人詹李玉蘭所述，當日同案被告王○凡翔取款時
    ，詐騙集團人員告知某葉姓男子會前來取款，然亦未提及當
    時同案被告王○凡曾出示何種職務證。
(3)、證人即少年王○凡於本院審理時結證稱：伊跟吳陳彩雲取款
    時，伊說伊是臺北地方法院派來的，伊有出示1張假證件，
    名字叫「陳忠豪」的假證件，陳忠豪的證件上面的照片是貼
    伊的照片，他們叫伊去拍大頭照，後來伊就把照片交給他們
    ，他們之後才把證件交給伊，是在去臺北之前把證件交給伊
    的，至於是誰把證件交給我的，伊忘記了。伊當時跟被害人
    詹李玉蘭說伊是法院派來的，伊有拿證件給她看，但是證件
    的名字伊忘記了，伊前後有用過2到3張的假證件，伊記得有
    用過陳忠豪的名義，其餘的伊忘記了，上面都是貼伊的照片
    等語（見本院100年7月28日審理筆錄第10、11頁），則依證
    人王○凡前開所述，於詐騙被害人吳陳彩雲時，雖曾出示證
    件予被害人吳陳彩雲觀看，表示其為臺北地方法院人員，然
    其交予被害人吳陳彩雲之偽造公文為「法務部行政執行假扣
    押處份命令」、「臺灣台北地方法院檢察署政務科偵查卷」
    ，而其向被害人詹李玉蘭表示係法院人員，惟交予被害人詹
    李玉蘭之偽造公文為「台北地檢署監管科收據」，則證人即
    少年王○凡當時出示予被害人等觀看之職務證究係何單位、
    何職銜，實有疑義。
(4)、又同案被告周政緯、證人即少年王○凡上開所持以行使之證
    件並未扣案，實無從查證同案被告周政緯、證人即少年王○
    凡究係冒用何種證件，本件依現存之證據尚未能積極證明同
    案被告周政緯、少年王○凡究係行使何種偽造之特種文書，
    是以公訴人所舉證據，在客觀上未達於通常一般人均不致有
    所懷疑之程度，且缺乏其他積極證據之情況下，實難得以推
    論被告等究係行使何種偽造特種文書。此外，復查無其他積
    極證據足資證明被告林冠呈等有何公訴人所指行使偽造特種
    文書犯行，此部分本院無從形成被告林冠呈等人就犯罪事實
    (一)、(二)、(三)有行使偽造特種文書犯行之確信，自難以行使偽
    造特種文書罪相繩。此部分既不能證明被告林冠呈犯罪，原
    應就此部分被訴行使偽造特種文書犯行，諭知被告林冠呈無
    罪，惟公訴人此部分犯行與前揭經本院論罪之行使偽造公文
    書、僭行公務員職權罪、詐欺取財罪犯行間，有想像競合犯
    裁判上一罪之關係，是就此部分均爰不另為無罪之諭知。
２、就犯罪事實(四)之犯行，假冒法院人員而出示偽造公文書、出
    示偽造職務證部分，另涉犯刑法第216條、第211條之行使偽
    造公文書、同法第216條、第212條之行使偽造特種文書罪嫌
    ：
(1)、證人即被害人李吳金於警詢中證稱：警方在99年9月6日中
    午12時30分許，在臺北市○○區○○路2段498巷21號6樓所
    逮捕之男子張達智他就是要來拿錢的人，他當時並沒有表明
    身分也沒有出示證件，當時伊未將錢交給他，而他也沒有交
    付任何文書給伊等語（見臺灣臺北地方法院檢察署99年度偵
    字第20751號偵查卷第16頁）；於偵查中結證稱：對方他叫
    伊領95萬5000元，他問伊為什麼一個人住，卻有男生的聲音
    ，他叫伊把錢送到樓下，伊說伊不知道是誰，伊錢要隨便送
    ，他說好，上來樓上拿，然後伊兒子跟警察就來了，伊媳婦
    打電話叫伊兒子來，警察叫伊把衛生紙放在袋子裡。伊隔壁
    的鄰居跟伊說，本來還有去敲他們的門，問他們是不是姓李
    ，伊開門後，伊問他是不是要來拿錢，他說是，警察就馬上
    逮捕他，警察是在伊家裡等他，伊的錢沒有交出去。對方沒
    有拿證件出來，有拿電話在講話等語（見臺灣臺北地方法院
    檢察署99年度偵字第20751號偵查卷第57頁）。
(2)、證人即同案被告張達智於偵查中陳稱：伊於99年9月6日中午
    12時30分許，在臺北市○○區○○路2段498巷21號6樓門口
    被警察查到，伊當時到被害人他家前門敲門，伊問她是不是
    李太太，她問伊是來收錢的嗎？伊說是，就這樣被警察逮捕
    了，伊還沒有收到錢。伊的證件是在手提包裡被查到等語（
    見臺灣臺北地方法院檢察署99年度偵字第20751號偵查卷第
    53、61頁），則依證人張達智、被害人李吳金前開所述，
    證人張達智於詐騙被害人李吳金時，並未出示或交付任何
    文書予被害人李吳金，且未出示扣案之偽造職務證，即遭
    警方逮捕。
(3)、又本件查獲同案被告張達智時，亦未從其身上查得任何偽造
    之公文書，有臺北市政府警察局萬華分局莒光派出所搜索扣
    押筆錄、扣押物品目錄表各乙份在卷可參（見臺灣臺北地方
    法院檢察署99年度偵字第20751號偵查卷第22至26頁），本
    件依現存之證據未能證明同案被告張達智曾行使何種偽造之
    公文書及曾行使扣案之偽造職務證，是以公訴人所舉證據，
    在客觀上未達於通常一般人均不致有所懷疑之程度，且缺乏
    其他積極證據之情況下，實難得以推論被告林冠呈有何行使
    偽造公文書。此外，復查無其他積極證據足資證明被告林冠
    呈有何公訴人所指行使偽造公文書犯行，此部分本院無從形
    成被告林冠呈等人就犯罪事實(四)有行使偽造公文書、行使偽
    造特種文書犯行之確信，自難以行使偽造公文書、行使偽造
    特種文書罪相繩。此部分既不能證明被告林冠呈犯罪，原應
    就此部分被訴行使偽造公文書、行使偽造特種文書犯行，諭
    知被告林冠呈無罪，惟公訴人所指行使偽造特種文書此部分
    犯行與前揭經本院論罪之偽造特種文書有吸收犯之實質上一
    罪關係，公訴人所指行使偽造公文書此部分犯行與前揭經本
    院論罪之僭行公務員職權罪、偽造特種文書、詐欺取財未遂
    罪犯行間，有想像競合犯裁判上一罪之關係，是就此等部分
    爰不另為無罪之諭知。
據上論斷，應依刑事訴訟法第273條之1第1項、第299條第1項前
段，兒童及少年福利法第70條第1項前段，刑法第28條、第158條
第1項、第216條、第211條、第212條、第339條第1項、第3項、
第55條、第51條第5款、第9款、第10款、第219條、第38條第1項
第2款，刑法施行法第1條之1第1項、第2項前段，判決如主文。
中    華    民    國   100    年    9    月    16    日
                         臺灣臺中地方法院刑事第十三庭
                             法  官  劉麗瑛
以上正本證明與原本無異。
如不服本判決應於收受判決後10日內向本院提出上訴書狀，並應
敘述具體理由；其未敘述上訴理由者，應於上訴期間屆滿後20日
內向本院補提理由書（均須按他造當事人之人數附繕本）「切勿
逕送上級法院」。
                             書記官  王玟
中    華    民    國   100    年    9     月    16    日
附錄論罪科刑法條
中華民國刑法第158條第1項：
冒充公務員而行使其職權者，處3年以下有期徒刑、拘役或500
元以下罰金。
中華民國刑法第211條：
偽造、變造公文書，足以生損害於公眾或他人者，處1年以上、7
年以下有期徒刑。
中華民國刑法第212條：
偽造、變造護照、旅券、免許證、特許證及關於品行、能力、服
務或其他相類之證書、介紹書，足以生損害於公眾或他人者，處
1年以下有期徒刑、拘役或300元以下罰金。
中華民國刑法216條：
行使第210條至第215條之文書者，依偽造、變造文書或登載不實
事項或使登載不實事項之規定處斷。
刑法第218條第1項：
偽造公印或公印文者，處 5 年以下有期徒刑。
中華民國刑法第339條第1項：
意圖為自己或第三人不法之所有，以詐術使人將本人或第三人之
物交付者，處5年以下有期徒刑、拘役或科或併科1,000元以下罰
金。
附表一（宣告之主刑、從刑及應執行刑）
┌──┬────┬──────────────────────────┐
│編號│犯罪事實│        主刑及從刑（所犯罪名及所判處之刑度）        │
├──┼────┼──────────────────────────┤
│ 1  │犯罪如事│林冠呈成年人與未成年人共同行使偽造公文書，足以生損害│
│    │實欄(一)  │於公眾及他人，處有期徒刑壹年貳月。扣案如附表二編號1 │
│    │        │至3所示之公印文、印文、未扣案如附表二編號9、12所示之│
│    │        │公印、印章均沒收。                                  │
├──┼────┼──────────────────────────┤
│ 2  │如犯罪事│林冠呈成年人與未成年人共同行使偽造公文書，足以生損害│
│    │實欄(二)  │於公眾及他人，處有期徒刑壹年貳月。扣案如附表二編號4 │
│    │        │、5所示之公印文、未扣案如附表二編號10所示之公印均沒 │
│    │        │收。                                                │
├──┼────┼──────────────────────────┤
│ 3  │如犯罪事│林冠呈成年人與未成年人共同行使偽造公文書，足以生損害│
│    │實欄(三)  │於公眾及他人，處有期徒刑壹年貳月。扣案如附表二編號6 │
│    │        │所示之印文、未扣案如附表二編號11所示之公印均沒收。  │
├──┼────┼──────────────────────────┤
│ 4  │如犯罪事│林冠呈共同意圖為自己不法之所有，以詐術使人將本人之物│
│    │實欄(四)  │交付，未遂，處有期徒刑玖月。扣案如附表二編號7、8所示│
│    │        │之物沒收。                                          │
├──┴────┼──────────────────────────┤
│   應執行刑   │應執行有期徒刑貳年拾月。扣案如附表二編號1至6所示之公│
│              │印文及印文、附表二編號7、8所示之物品、未扣案如附表二│
│              │編號9至12所示之公印及印章均沒收。                   │
└───────┴──────────────────────────┘
【附表二】
┌──┬───────────┬─────────────┐
│編號│ 物品名稱暨數量       │ 偽造之印文暨數量         │
├──┼───────────┼─────────────┤
│ 1  │偽造「臺灣臺北地方法院│偽造「臺灣省臺北地檢署印」│
│    │檢察總署刑事傳票」公文│公印文1枚                 │
│    │1張                   │                          │
├──┼───────────┼─────────────┤
│ 2  │偽造「法務部行政執行假│偽造「台北士林地檢署」公印│
│    │扣押處份命令」公文1張 │文、「法務部行政執行署台北│
│    │                      │凍結管收命令執行署印」印文│
│    │                      │各1枚                     │
├──┼───────────┼─────────────┤
│ 3  │偽造「臺灣臺北地方法院│偽造「台北士林地檢署」公印│
│    │檢察總署偵查卷宗封面」│文1枚                     │
│    │1張                   │                          │
├──┼───────────┼─────────────┤
│ 4  │偽造「法務部行政執行假│偽造「臺灣省臺北地檢署印」│
│    │扣押處份命令」公文書1 │公印文1枚                 │
│    │張                    │                          │
├──┼───────────┼─────────────┤
│ 5  │偽造「臺灣台北地方法院│偽造「臺灣省臺北地檢署印」│
│    │檢察署政務科偵查卷」封│公印文1枚                 │
│    │面1張                 │                          │
├──┼───────────┼─────────────┤
│ 6  │偽造「台北地檢署監管科│偽造「台北地方法院檢察署」│
│    │收據」公文書2張（標的 │公印文2枚                 │
│    │金額分別為新臺幣參拾萬│                          │
│    │元、肆拾柒萬元整）    │                          │
├──┼───────────┼─────────────┤
│ 7  │扣案之偽造「臺灣省法務│                          │
│    │部地特別執行署監管科郭│                          │
│    │士榮書記官」職務證1張 │                          │
├──┼───────────┼─────────────┤
│ 8  │扣案之NOKIA廠牌黑色行 │                          │
│    │動電話1支（內含門號   │                          │
│    │0000000000號SIM卡1張）│                          │
├──┼───────────┼─────────────┤
│ 9  │偽造「臺灣省臺北地檢署│（即編號1之公印文）       │
│    │印」公印1枚（未扣案） │                          │
├──┼───────────┼─────────────┤
│ 10 │偽造「臺灣省臺北地檢署│（即編號4、5之公印文）    │
│    │印」公印1枚（未扣案） │                          │
├──┼───────────┼─────────────┤
│ 11 │偽造「台北地方法院檢察│                          │
│    │署」公印1枚（未扣案） │                          │
├──┼───────────┼─────────────┤
│ 12 │「台北士林地檢署」公印│                          │
│    │1枚、「法務部行政執行 │                          │
│    │署台北凍結管制命令執行│                          │
│    │署印」印章1枚（未扣案 │                          │
│    │）                    │                          │
└──┴───────────┴─────────────┘